【裁判字號】    95,簡上,12
【裁判日期】    950317
【裁判案由】    侵占
【裁判全文】
臺灣花蓮地方法院刑事判決              95年度簡上字第12號
上  訴  人  乙○○
即  被  告
                      1號
上列被告因侵占案件，不服本院花蓮簡易庭94年度花簡字第 867
號，中華民國94年12月29日第一審判決（聲請簡易判決處刑案號
：94年度偵字第3267號），提起上訴，本院管轄之第二審合議庭
判決如下：
    主  文
上訴駁回。
    事實及理由
一、本案經本院審理結果，認第一審判決依刑法第337 條侵占漂
    流物罪，判處被告乙○○罰金2000元，如易服勞役以300 元
    折算1 日，認事用法及量刑均無不當，應予維持，並引用第
    一審簡易判決書記載之事實、證據及理由。
二、另補充理由如下：訊據被告矢口否認有何侵占漂流物之犯行
    ，上訴意旨並辯稱：伊當初要撿拾漂流木之前，曾經至花蓮
    縣政府農業局林務課查詢，經相關人員告知，僅要將漂流木
    先行撿拾集中堆放在一處，俟一個月期滿後即可自行取走，
    所以，案發當時伊僅是要依照該規定，將漂流木集中放置到
    河川地的高處堆放時，即遭警方查獲，伊並無意要違反法令
    隨意撿拾木材云云。然查，對於天然災害所產生的漂流木應
    如何處理乙節，行政院農業委員會訂頒有「處理天然災害漂
    流木應行注意事項」之規定，其中規定對於漂流木的清理，
    係委由縣（巿）政府負責主管，並委其可自行規範，而一般
    民眾在政府公告開放自由撿拾期間內，僅限於得以徒手方式
    撿拾枝梢殘材或不具有標售價值之木材，此有該委員會94年
    7 月4 日以農授林務字第0941740628號函及隨函所檢附之上
    開注意事項影本各1 份在卷可稽，而該撿拾原則亦為花蓮縣
    政府所同樣採行，此情亦為證人即花蓮縣政府農業局林務課
    承辦人員張仙芝到庭所證述明確，舉例言之，如花蓮縣政府
    亦於94年11月3 日以府農林字第09401535900 號公告：「於
    94年10月1 日龍王颱風之天然災害發生後國有林竹木漂流至
    國有林區域外，當地居民自由撿拾，無須依林產物代採查驗
    規則規定申請查驗放行，但需接受各林業主管單位之檢查登
    記。」且在公告中更明令自由撿拾漂流木限於以人力撿拾枝
    梢材及殘材，從而，稽上說明，不論中央主管機關或是地方
    政府的相關規定，均概然限定撿拾漂流木的時機，須在主管
    機關公告後，且其採行方式必須限以人力或徒手，故而當然
    自不得以機械器具為之，準此，並未見有如被告所謂辯解之
    可將漂流木撿拾集中堆放一個月後即可隨自撿拾的相關規定
    ，故被告之說辭，顯難採信，況對此經本院再三督促被告提
    出或舉證係何林務課之人員所教導，然而其不僅無法明確指
    出，且經本院責令證人張仙芝陪同被告齊到林務課找尋被告
    所指稱之公務員，亦並無所獲，因而，被告上開的辯解並不
    足採信。再查，被告收集系爭漂流木，並非係以徒手為之，
    而係以小貨車載掛懸吊器具，以機器吊運方式撿拾長度約及
    人身長（約2 公尺不等之長度）及粗大的扁柏及紅繪共計 6
    根（其餘細小殘木並未列入），此有現場照片多幀及贓物認
    領保管條及漂流木材積調查表各1 紙在卷可佐，可見被告撿
    拾的方式，業已逾越徒手撿拾的法定要件，足徵被告的行徑
    ，確已達到違法的程度。此外，由證人即查獲警員馬仲和及
    丙○○均於本院審理時到庭結證稱：渠等查獲被告時，被告
    當時並沒有要將所載運的漂流木卸下的舉動等語，據此更可
    佐證被告縱令有聽聞其所稱之不詳縣政府人員的教導可以先
    撿拾漂流木後再長期堆放的撿拾規定，然而被告卻亦然並未
    加以遵守，而有意要將漂流木堆放，來取得其行為的適法性
    ，併此敘明。綜上所述，被告之犯行確已該當刑法第337 條
    之罪，原審據以判處前揭所述之刑，並罰金得易服勞役，量
    刑上尚稱允當，並無量刑過重之情形。被告上訴請求撤銷原
    判決，更為適法之判決，其上訴並無理由，應予駁回。
據上論斷，應依刑事訴訟法第455 條之1 第3 項、第368 條、第
373條，判決如主文。
本案經檢察官甲○○到庭執行職務。
中    華    民    國    95    年    3     月    17    日
                        臺灣花蓮地方法院刑事第二庭
                            審判長法官  李  豫  雙
                                  法官  林  韋  岑
                                  法官  俞  秀  美
上列正本證明與原本無異。
本件不得上訴。
                                 書記官
中    華    民    國    95    年    3     月    20    日


司法院資訊處製作；財團法人民間司法改革基金會備份。
